【裁判字號】    98,訴緝,114
【裁判日期】    980430
【裁判案由】    毒品危害防制條例
【裁判全文】
臺灣板橋地方法院刑事判決             98年度訴緝字第114號
公  訴  人  臺灣板橋地方法院檢察署檢察官
被      告  甲○○
                    （另案在臺灣臺北監獄臺北分監執行中）
上列被告因毒品危害防制條例案件，經檢察官提起公訴（97年度
毒偵字第6346號、第7532號、第8791號），被告於本院準備程序
進行中就被訴事實為有罪之陳述，經本院合議庭裁定由受命法官
獨任進行簡式審判程序，判決如下：
    主  文
甲○○施用第一級毒品，累犯，處有期徒刑捌月；又施用第一級
毒品，累犯，處有期徒刑肆月；又施用第一級毒品，累犯，處有
期徒刑捌月。應執行有期徒刑壹年肆月。
    事  實
一、甲○○前於民國88年間因施用毒品案件，經本院以88年度毒
    聲字第6389號裁定送觀察、勒戒後，認有繼續施用毒品之傾
    向，故由本院以89年度毒聲字第1209號裁定令入戒治處所施
    以強制戒治，復經本院以89年度毒聲字第3946號裁定停止戒
    治，所餘期間付保護管束，嗣於保護管束期間經本院以89年
    度毒聲字第6166號裁定撤銷停止戒治，再令入戒治處所施以
    強制戒治，終於90年8 月8 日強制戒治執行完畢出監；又於
    94年間因施用第一、二級毒品案件，經本院以94年度訴字第
    2696號判決分別判處有期徒刑1 年2 月、5 月，應執行有期
    徒刑1 年6 月確定，上開2 罪因合於中華民國96年罪犯減刑
    條例之規定，經本院以96年度聲減字第303 號裁定予以減刑
    ，並定其應執行刑為有期徒刑9 月，而於96年7 月16日執行
    完畢；復因施用毒品案件，另經本院以96年度訴字第4455號
    判決判處有期徒刑1 年確定，詎仍不知悔改，復分別基於施
    用第一級毒品之犯意，先後：（一）於97年4 月20日6 時許
    ，在臺北縣中和市○○路及橋安街交叉路口附近某處，以將
    第一級毒品海洛因粉末置入針筒內加水稀釋予以注射之方式
    ，施用海洛因1 次，後於同日18時許員警行經前開路口見其
    可疑進行盤查因而查獲，甲○○繼而同意員警採集其尿液送
    驗，結果呈海洛因代謝物可待因、嗎啡類陽性反應；（二）
    於97年7 月28日某時，在其位於中和市○○街298 巷7 弄3
    號5 樓住處內，另以前開方式施用海洛因1 次，隨在偵查機
    關未知悉其犯罪前，即自行前往臺北縣政府新店分局向員警
    坦承自首上述施用犯行，經採集其尿液送驗，結果亦呈海洛
    因代謝物可待因、嗎啡類陽性反應；（三）於97年9 月3 日
    上午某時，在臺北縣永和市不詳地址之承租賓館房間內，又
    以如上方式施用海洛因1 次後再為警察查獲，經其同意採集
    尿液送驗，結果同呈海洛因代謝物可待因、嗎啡類陽性反應
    。
二、案經臺北縣政府警察局中和分局、新店分局、永和分局各報
    請臺灣板橋地方法院檢察署檢察官偵查起訴。
    理  由
一、本案被告甲○○所犯係死刑、無期徒刑、最輕本刑為三年以
    上有期徒刑以外之罪，且非高等法院管轄之第一審案件，其
    於準備程序中就被訴事實為有罪之陳述，經本院告知簡式審
    判程序之旨，並聽取公訴人、被告之意見後，經合議庭裁定
    由受命法官獨任進行簡式審判程序，合先敘明。
二、上揭犯罪事實，業經被告於本院準備程序及審理中坦認不諱
    ，而查被告先後3 次為警採集之尿液檢體，經以酵素免疫分
    析法（EIA） 檢驗及以氣相層析質譜儀法（GC/MS） 確認檢
    驗結果，結果均呈海洛因代謝物可待因、嗎啡類陽性反應，
    有臺灣檢驗科技股份有限公司97年7 月30日編號CH/2008/40
    868 號、同年7 月30日編號CH/2008/71172 號、同年9 月23
    日編號CH/2008/90279 號濫用藥物檢驗報告各乙紙在卷可憑
    ，足認被告之自白與事實相符，洵堪採為認定事實之依據，
    本案事證明確，被告犯行各堪認定。
三、又按92年7 月9 日新修正之毒品危害防制條例刪除二犯及三
    犯之規定，一改修法前繁雜之處遇程序，僅將施用毒品者簡
    化區分為初犯、再犯，並認施用毒品者係屬病患性犯人，以
    觀察、勒戒戒除其身癮，並以強制戒治去除其心癮。經觀察
    、勒戒或強制戒治執行完畢釋放後，若係5 年後再犯該條例
    第10條施用毒品罪者，與同條例第20條第1 項、第2 項關於
    「初犯」之處理方式相同，檢察官應先聲請法院裁定令被告
    入勒戒處所觀察、勒戒，並視有無繼續施用毒品傾向，決定
    應予釋放、為不起訴之處分，或應聲請法院裁定令入勒戒處
    所強制戒治；若係5 年內「再犯」同條例第10條施用毒品罪
    者，依同條例第23條第2 項規定，檢察官則應依法追訴。觀
    諸該條例第20條第3 項之修正理由：「觀察、勒戒或強制戒
    治5 年後再犯者，顯見前所實施之觀察、勒戒或強制戒治已
    足以遮斷其施用毒品之癮，為期自新及協助其戒除毒癮，對
    此5 年後再犯者，爰明定仍適用初犯之規定，先經觀察、勒
    戒、強制戒治之程序。」及同條例第23條第2 項之修正理由
    ：「為配合簡化施用毒品犯之刑事處遇程序，並鑑於經觀察
    、勒戒或強制戒治執行完畢釋放後5 年內再犯者，其再犯率
    甚高，原據以實施之觀察、勒戒及強制戒治既已無法收其實
    效，自應施以刑事處遇。」顯然如施用毒品者係前經觀察、
    勒戒或強制戒治等治療程序執行完畢5 年後，始再施用毒品
    之「初犯」，因前所執行之觀察、勒戒或強制戒治已足收戒
    除毒癮之效，自應重新執行觀察、勒戒或強制戒治等治療程
    序，並於治療程序執行完畢後，由檢察官為不起訴處分，毋
    庸對之追訴處罰；反之，在「再犯」之情形，因其先前所為
    治療程序顯未能收戒斷毒癮之效，且考量施用毒品者之再犯
    率偏高，乃簡化其刑事處遇程序，而逕予追訴處罰，不再施
    以治療程序。參酌上開立法理由，修正毒品危害防制條例就
    施用毒品者，祇於「初犯」及「5 年後再犯」二種情形，有
    其追訴條件之限制，即須於初犯經觀察、勒戒或強制戒治釋
    放後，5 年內均無施用毒品之行為，始能認其前所實施之觀
    察、勒戒或強制戒治已足遮斷毒癮，而得於5 年後再犯時，
    再予適用初犯之規定，重行觀察、勒戒等程序。倘5 年內已
    經再犯，被依法追訴處罰，縱其第3 次（或第3 次以上）施
    用毒品之時間在初犯釋放5 年以後，即與「5 年後再犯」之
    情形有別，且因已於「5 年內再犯」，顯見其再犯率甚高，
    原實施觀察、勒戒或強制戒治，已無法收其實效，而無5 年
    戒斷期之存在，自無再經觀察、勒戒及強制戒治之必要，應
    由檢察官逕行起訴，始符新法修正之本旨。是被告前因施用
    毒品案件，除經觀察、勒戒及強制戒治之執行外，更曾經判
    處罪刑確定，有臺灣高等法院被告前案紀錄表乙份在卷可佐
    ，被告於第1 次觀察、勒戒執行完畢後，既曾於5 年內再犯
    毒品危害防制條例第10條之罪，其後並另曾經判刑確定，本
    次被告所犯毒品危害防制條例第10條之罪，自非屬毒品危害
    防制條例第20條第3 項所定「5 年後再犯」之情形，而應依
    法追訴，附此敘明。
四、核被告所為，係犯毒品危害防制條例第10條第1 項之施用第
    一級毒品罪。其施用第一級毒品海洛因前持有第一級毒品海
    洛因之低度行為，應為施用之高度行為所吸收，皆不另論罪
    。又被告所為共3 次施用第一級毒品犯行間，犯意各別、行
    為互殊、時地有異，應予分論併罰。再者，被告有如犯罪事
    實欄所載之犯罪科刑及執行情形，此觀諸前述卷附之被告前
    案紀錄表即明，其受有期徒刑之執行完畢後，5 年以內故意
    再犯以上3 罪，均為累犯，應各依刑法第47條第1 項之規定
    加重其刑。另查被告於偵查犯罪機關未察覺第2 次施用犯行
    前，即自行前往警局承認施用第一級毒品並接受裁判，有卷
    附本院辦理刑事案件電話記錄查詢表1紙可供印證，爰依刑
    法第62條前段規定減輕其刑，並先加重後減輕之。爰審酌被
    告前已因施用毒品案件經送觀察、勒戒及強制戒治，並經法
    院數度判刑在案而仍不能戒除毒癮，再次漠視法令禁制而犯
    本案3罪，顯見其戒除毒癮之意志薄弱，惟念其犯後坦承犯
    行，態度尚佳，且施用毒品所生危害，實以自戕身心健康為
    主，對於他人生命、身體、財產等法益，尚無明顯而重大之
    實害等一切情狀，分別量處如主文所示之刑，並定其應執行
    刑，以示懲儆。
據上論斷，應依刑事訴訟法第273 條之1 第1 項、第299 條第1
項前段，毒品危害防制條例第10條第1 項，刑法第11條前段、第
47條第1 項、第62條前段、第51條第5 款，判決如主文。
本案經檢察官蘇振文到庭執行職務。
中    華    民    國    98    年    4     月    30    日
                  刑事第五庭  法  官  盧軍傑
上列正本證明與原本無異。
如不服本判決，應於判決送達後10日內敘明上訴理由，向本院提
出上訴狀 (應附繕本) ，上訴於臺灣高等法院。其未敘述上訴理
由者，應於上訴期間屆滿後20日內向本院補提理由書「切勿逕送
上級法院」。
                              書記官  周玉茹
中    華    民    國    98    年    4     月    30    日
附錄本案論罪科刑法條全文：
毒品危害防制條例第10條
施用第一級毒品者，處6月以上5年以下有期徒刑。
施用第二級毒品者，處3年以下有期徒刑。


司法院資訊處製作；財團法人民間司法改革基金會備份。
